【裁判字號】    98,上更(一),182
【裁判日期】    981203
【裁判案由】    懲治走私條例
【裁判全文】
臺灣高等法院刑事判決             98年度上更(一)字第182號
上  訴  人  臺灣新竹地方法院檢察署檢察官
被      告  乙○○
            丙○○
            甲○○
共      同
選任辯護人  黃啟逢律師
            蔡雲璽律師
上列上訴人因被告等違反懲治走私條例案件，不服臺灣新竹地方
法院97年度訴字第325號，中華民國97年9月4日第一審判決（起
訴案號：臺灣新竹地方法院檢察署96年度偵字第6269號、97年度
偵字第448號），提起上訴，經本院判決後，由最高法院第一次
發回更審，本院判決如下：
    主  文
原判決撤銷。
乙○○共同私運管制物品進口逾公告數額，處有期徒刑壹年貳月
，減為有期徒刑柒月；又共同私運管制物品進口逾公告數額，處
有期刑拾月，減為有期徒刑伍月。應執行有期徒刑拾月。
丙○○、甲○○共同私運管制物品進口逾公告數額，均累犯，各
處有期徒刑拾月，均減為有期徒刑伍月；又共同私運管制物品進
口逾公告數額，均累犯，各處有期徒刑捌月，均減為有期徒刑肆
月。均應執行有期徒刑陸月。
    事  實
一、丙○○前曾於民國(下同)94年間犯詐欺罪，經臺灣新竹地方
    法院判處有期徒刑3月確定，於95年4月3日執行完畢；甲○○前曾於91年間因施用第2級毒品罪，經臺灣新竹地方法院
    判處有期徒刑4月確定，於92年5月28日執行完畢，均不知悔
    改。
二、乙○○係新竹縣籍「順利泰668號」（漁船統一編號：CT4-2
    579號）漁船船長，並於95年間僱用丙○○及甲○○為該漁
    船船員，其等均明知不得私運逾公告數額管制物品進口，竟
    共同基於私運管制物品進口逾公告數額之犯意聯絡，於95年
    11月20日上午9時5分許，駕駛「順利泰668號」漁船由新竹
    市南寮漁港報關出港後，乃竟於出海後迄同年月月23日期間
    內之某時，距馬祖地區之東莒島約9至13海浬即約北緯25度
    50 分、東經120度5分之我國領海以外之公海海域，向不明
    大陸籍人士以不詳金額購買白北1,400公斤（20箱）、午魚
    700公斤（10箱）、白鯧560公斤（8箱）、小卷140公斤（2
    箱）、雜魚700公斤（10箱）、大馬加1,400公斤（20箱）、
    小馬加1,400公斤（20箱）、小黃魚700公斤（10箱）、海蝦
    300公斤（5箱）等漁獲，並搬至上開漁船後，再由乙○○、
    丙○○及甲○○等人共同將之搬運裝載於漁船之船艙內，運
    送上開魚類進入新竹市南寮漁港欲販售圖利。嗣於同年月23
    日15時20分許，在新竹漁港卸貨區為警查獲上開漁獲重量在
    1千公斤以上，完稅價格在新台幣（下同）10萬元以上，屬
    於行政院公告之管制物品，且逾行政院公告數額。其等於查
    獲後仍不知警惕，於95年11月24日23時5分許，再度駕駛「
    順利泰668號」漁船由新竹市南寮漁港報關出港後，乃竟於
    出海後迄同年月月27日期間內之某時，距馬祖東南邊約60至
    70海浬之我國領海以外之公海海域，向不明大陸地區人士以
    不詳金額購買肉鯧300公斤（5箱）、白鯧900公斤（15箱）
    、白帶魚600公斤（10箱）、馬加300公斤（5箱）、白北600
    公斤（10箱）、土魠魚1,200公斤（20箱）、午魚600公斤（
    10箱）、小黃花300公斤（5箱）、海鰻300公斤（5箱）等漁
    獲，並搬至上開漁船後，再由乙○○、丙○○及甲○○等人
    共同將之搬運裝載於漁船之船艙內，運送上開魚獲進入新竹
    市南寮漁港欲販售圖利。嗣於同年月27日18時20分許，在新
    竹漁港卸貨區為警查獲重量在1千公斤以上，完稅價格亦在
    10萬元以上之上開漁獲屬於行政院公告之管制物品，且逾行
    政院公告數額。
三、案經行政院海岸巡防署岸巡第二四大隊報告臺灣新竹地方法
    院檢察署檢察官偵查起訴。
    理  由
壹 、程序方面
（一）北部地區巡防局第二四岸巡大隊監卸記錄簿2份、修改船
      筏進出港紀錄2份、漁船載運漁產品是否自行捕獲諮詢表
      、緝獲漁船走私漁產品判定諮詢電話傳真2份、職務報告
      依刑事訴訟法第159條第1項之規定，均屬於被告以外之人
      於審判外之書面陳述，而該文書並非經常處於可公開檢查
      之狀態，且設有錯誤，亦難以發現而得及時糾正，其真實
      之保障性不高，依刑事訴訟法第159條之4立法理由，非屬
      該條第1款之「公務員職務上製作之紀錄文書、證明文書
      」，且上訴人即被告之選任辯護人表示不同意作為證據，
      本院復查無刑事訴訟法第159條之1至第159條之5例外得作
      為證據之情形，故上開書證均無證據能力，不得作為本案
      被告認定事實存否之證據。
（二）以下所引證據，經本院當庭提示，檢察官、被告乙○○、
      丙○○、甲○○及其等選任辯護人對於被告以外之人於審
      判外之言詞及書面陳述，均無意見，同意作為證據，本院
      審酌該等證據作成之情況，認為適於為本件認定事實之依
      據，依刑事訴訟法第159條之5第1項規定，應具有證據能
      力，合先敘明。
貳、實體方面
一、訊據被告等3人固不否認乙○○為順利泰668號漁船船長，丙○○、甲○○為受雇於被告乙○○之船員，確於起訴書所記
    載之 2次時間有出港捕魚後入港等情，惟均否認有何違反懲
    治走私條例之行為，並均辯稱：起訴書所載 2次漁獲均為其
    等自行捕獲，並無向不明大陸地區人士購買之情形，起訴書
    記載漁獲並非實際重量，而是估計重量，當時正在進行安康
    專案，例行性都要拍照，不知為何會被移送云云。
二、按私運管制物品進口、出口逾公告數額者，處 7年以下有期
    徒刑，得併科新臺幣 3百萬元以下罰金，懲治走私條例第12
    條、第2條第1項定有明文。而行政院依懲治走私條例第 2條
    第 3項規定於90年11月29日以行政院（90）臺財字第066589
    號、90年12月27日以行政院（90）臺財字第075083號公告修
    正之管制物品項目及其數額丙項管制進口物品規定（丁項刪
    除）：一次私運下列物品之一或數項，其總額由海關照緝獲
    時之完稅價格計算，超過10萬元（外幣按當時辦理外匯銀行
    買進價格折算）或重量達 1千公斤者：(一)、（刪除）(二)、（
    刪除）(三)、獎券、彩券或彩票(四)、（刪除）、(五)、海關進口
    稅則第一章至第八章所列之物品及稻米、稻米粉、花生、茶
    葉、種子（球）。而依海關進口稅則第一章至第八章所列之
    物品包括第一章活動物、第二章肉及食用雜碎、第三章魚類
    、甲殼類、軟體類其他水產無脊椎動物、第四章乳製品；禽
    蛋；天然蜜；未列名食用動物製品、第五章未列名動物產品
    、第六章活樹及其他植物；球莖、根及類似品；切花及裝飾
    用葉、第七章食用蔬菜及部分根菜與塊莖菜類、第八章食用
    果實及堅果；柑橘屬果實或甜瓜之外皮，有97年 1月30日修
    正之海關進口稅則章節目錄附卷足參。由上述規定觀之，如
    私運管制物品即魚類、甲殼類、軟體類其他水產無脊椎動物
    進、出口，重量達 1千公斤，或經海關照緝獲時之完稅價格
    計算，超過10萬元者，即屬違法。
三、經查：
  (一)關於起訴書記載2次查獲被告等3人之漁獲重量是否達 1千公
    斤部分：
  (1)原審依檢察官之聲請傳訊證人即行政院海岸巡防署第二四岸
    巡大隊新竹安檢所之人員張宏瑋、胡毓祥、孔參法，證人張
    宏瑋證稱：伊當時是在該單位服役，服役期間處理的漁船很
    多，對本案順利泰 668號漁船沒有印象，95年11月27日之監
    卸檢查紀錄簿雖記載伊姓名，但非伊字跡，通常處理走私案
    件都會有情資，伊只負責清點漁獲量，漁獲量是否過多由長
    官判斷，伊在服役期間有安康專案，會清點箱數或桶數，依
    照該專案剛開始曾經隨機抽驗不同種類的容器，將漁獲量實
    際倒出來秤重，以後就依照這個標準來認定1桶或1箱的量，
    這是依照上級長官指示，95年11月23日、95年11月27日兩次
    監卸紀錄簿並沒有對每項漁獲都有秤重，監卸紀錄簿上數據
    是吊上來幾箱漁獲就當場計算，幾公斤就是依照之前或當時
    秤重的標準來計算，監卸紀錄簿上的重量都不是該次當時單
    純秤漁獲重量，而是援用之前的標準，之前所確立之標準只
    有漁獲量，不包含冰及水等語（見原審卷第200-209頁）。
  (2)另證人胡毓祥則證稱：伊有在該單位服役過，經檢察官提示
    卷內 2次查獲照片，伊都有在現場處理，對於95年11月23日
    該次印象較深刻，那次是伊親自處理，伊將每桶拿 1條魚拿
    出來秤重，再以此推算每桶漁獲重量，填寫在監卸紀錄簿上
    ，同類的魚只有秤1條，以推估方式計算1桶內有多少漁獲，
    沒有確實計算，就蝦子部分，伊不記得到底有無秤重，另伊
    不記得有證人張宏瑋證述每1種容器有1個標準重量值之事，
    服役期間上級也沒有給伊每種容器標準重量值等語（見原審
    卷第211-216頁）。
  (3)再證人孔參法則證稱：伊有在該單位服役過，伊是士兵，主
    要負責搬置漁獲，對本案順利泰668號漁船有印象，2次監卸
    紀錄簿都是伊負責填寫的，箱數、桶數是由士兵慢慢計算，
    重量就是以 1箱大約多重，乘以箱數計算，有些箱子上面會
    標示幾公斤，伊就按照上面所載重量乘以箱數，如果箱子沒
    有標示重量，上級有告訴伊 1箱大概多重，再乘以箱數計算
    重量，上級給的 1箱多重的數據是實際倒出來秤重，至於是
    否包含冰、水，伊已經忘記了，95年11月27日該次監卸檢查
    紀錄簿伊填寫每箱的依據是根據上級的口頭指示，而95年11
    月23日該次印象中沒有秤重，也是依照上級指示填寫監卸檢
    查紀錄簿，證人胡毓祥表示95年11月23日該次有將每種漁獲
    拿 1條出來秤重，伊只記得有用比例尺量比例，看魚或蝦多
    大，推算整箱漁獲重量，伊忘記到底有無秤重，伊記得上級
    有給各種容器漁獲重量的參考值，該參考值只看容器大小，
    不看漁獲種類等語（見原審卷第216-223頁）。
  (4)由以上證人胡毓祥、張宏瑋及孔參法證言可之，3位證人均
    有參與前開2次之監卸過程，應可認定。惟就上開3位證人證
    述之內容觀之，證人張宏瑋證述本案之秤重標準為：箱數及
    桶數是當場計算，而幾公斤是依照之前秤重標準來推估，2
    次監卸紀錄簿上的重量都不是該次當時單純秤漁獲重量等情
    ；而證人胡毓祥證述本案之秤重標準為：95年11月23日該次
    是將每桶拿1條魚拿出來秤重，再以此推算每桶漁獲重量，
    填寫在監卸紀錄簿上，同類的魚只有秤1條，以推估方式計
    算1桶內有多少漁獲等情；證人孔參法則證述：95年11月27
    日該次監卸檢查紀錄簿伊填寫每箱的依據是根據上級的口頭
    指示，而95年11月23日該次印象中沒有秤重，也是依照上級
    指示填寫監卸檢查紀錄簿，上級有給每種容器的標準參考值
    等情，是上開3位證人就95年11月23日、同年月27日究竟如
    何秤重以得到監卸紀錄簿上之數據，證述均不一，然不論其
    秤重方式為何，證人張宏瑋、胡毓祥及孔參法均證述確實未
    就本案順利泰668號漁船進港時每箱漁獲逐一倒出，扣除冰
    塊及水之重量後，實際秤得漁獲重量等情應可認定。
  (5)再證人即查獲當時任職新竹安檢所所長鄭大維亦於本院審理
    中到庭結證稱：「發現本案漁獲是整桶含冰水放在我們向漁
    會借來的大型磅秤秤重；我們都是用相同的容器去裝卸漁獲
    ；當時我們是大約估算，應該是當時統計的人的計算方式，
    扣除冰水是我們統計的方式，計算單位是公噸，我們當時換
    算出來漁獲量是4、5千公斤」等語（見本院97年度上訴字第
    4778號卷第48至第51頁），與證人孔參法、張宏瑋所證係依
    長官指示援用之前標準，之前所確立之標準上有漁獲量不包
    含冰塊及水等情所證相符，應堪採信。被告乙○○亦自承其
    走私進口之漁獲量有4、5噸，而其進港時之漁獲量分別記載
    為4噸及3噸，有其警詢筆錄在卷可憑，雖其後又辯稱上開所
    述係膨風誇大等語，乃事後卸責之詞，不足採信。又依證人
    鄭大維等人之證述，上開2次漁獲量均不包括冰塊及水之重
    量，第1次總重為7,300公斤，第2次為5,100公斤，縱如被告
    等所辯，上開重量應係包括冰塊及水之重量，然如再扣除被
    告等所供其等每次攜帶之冰塊最多為3,000公斤，則第1次漁
    獲量總重達4,300公斤，第2次亦達2,100公斤，均超過1 千
    公斤。
  (6)綜上所述，被告等2次走私進口之漁獲量均超過1千公斤，已
    如上述，且被告等先後2次所走私進口之小黃魚、小黃花係
    分佈於東海、黃渤海及韓國西南部，有行政院農業發展委員
    會水產試驗所漁類分佈海域等之附件在卷可稽（見原審卷第
    164頁以下），台灣海峽附近既無該等漁類；再所謂東海範
    圍，其概念範圍約位在韓國濟洲島、日本琉球群島以西、臺
    灣本島以北及大陸地區東部海岸以東之海域，此亦有內政部
    98 年8月28日台內地字第0980158181號函在卷可稽（見本院
    卷第56頁），而被告等走私之漁獲竟有該2魚類，足證該等
    漁獲均非被告等親自捕獲無疑。
  (二)關於起訴書記載2次查獲被告3人之漁獲量總額由海關照緝獲
    時之完稅價格計算，是否超過10萬元部分：
    順利泰668號漁船於95年11月23日及同年月27日進入新竹漁
    港卸貨後，海巡署第二四岸巡大隊僅估計重量後填寫在監卸
    紀錄簿上，並未就該船2次漁獲予以查扣，嗣後經檢察官於
    原審審理詢問被告乙○○，其表示95年11月23日及同年月27
    日2次的漁獲均已交由其弟陳相量販售等語（見原審卷第255
    頁），是該2次漁獲均已販賣完畢而不存在，無從將漁獲物
    送請海關依照緝獲時之完稅價格計算金額，應屬無疑。惟依
    財政部台北關稅局97年11月26日北普法字第09710301 34號
    函略以「第1次漁獲之起岸完稅價格共58萬1200元，第2次則
    為27萬元」等情，是如依上開完稅價格扣除被告等所辯之冰
    塊3000公斤，則第1次之完稅價格為342,908元，第2次為
    113,400元，被告乙○○亦自承95年11 月23日及同年月27日
    捕撈之漁獲均交由其弟陳相量販售，且2次漁獲均販售10餘
    萬等語，是足認被告等2次走私物品起岸之完稅價格亦均超
    過10萬元，至為明確。
  (三)再參酌證人即行政院農業委員會漁業署漁政組技士李俊文於
    檢察官偵訊具結證稱：依照伊的看法，本件（即95年11月23
    日15時20分查獲）魚貨中的大馬加、白北、小馬加等迴流性
    魚類之捕獲量已經達4222公斤，迴流性魚類是在海洋中表層
    ，主要適用流刺網捕撈，而因為被告的船隻是拖網設備，主
    要是用來捕撈底棲魚類，所以顯然不合理，且就算迴流性魚
    類在11月份迴流到馬祖一帶，拖網應該也不可能補撈那麼多
    魚貨，只能捕獲少量魚貨。另本次（即95年11月27日18時20
    分查獲）的馬加、白北、土魠等迴流性魚類捕獲量已經達
    2100公斤，迴流性魚類是在海洋中表層，而因為該船是拖網
    設備，主要適用來捕撈底棲性魚類，在拖網拖上來時候對於
    中表層魚類捕獲少數，但是這是迴流性魚類佔五分之二顯然
    不合理，況且該船上拖網設備，只有網板，而沒有網板架及
    附屬配件，網板也沒有作業摩擦痕跡，顯然有問題等語（見
    97年度偵字第448號偵查卷第51頁至第52頁），復有搜證照
    片53張在卷可稽，被告等人之犯行明確。
  (四)查由之前證人胡毓祥、張宏瑋及孔參法之證言可知，被告於
    95 年11月23日15時20分許所查獲之白北1,400公斤（20箱）
    、午魚700公斤（10箱）、白鯧560公斤（8箱）、小卷140公
    斤（2箱）、雜魚700公斤（10箱）、大馬加1,400公斤（20
    箱）、小馬加1,400公斤（20箱）、小黃魚700公斤（10箱）
    、海蝦300公斤（5箱）等漁獲，其中雜魚占該次魚貨量約1
    成；而第2次於95年11月27日18時20分許所查獲之肉鯧300公
    斤（5箱）、白鯧900公斤（15箱）、白帶魚600公斤（10箱
    ）、馬加300公斤（5箱）、白北600公斤（10箱）、土魠魚
    1,200公斤（20箱）、午魚600公斤（10箱）、小黃花300公
    斤（5箱）、海鰻300公斤（5箱）等漁獲，其中並未查獲到
    雜魚，被告自承2次均以拖網方式捕撈魚獲，然為何其中第1
    次雜魚比例只有不到1成比例，第2次竟然無捕獲到雜魚，顯
    與常理有悖。
  (五)再被告乙○○於警訊時分別供稱11月20日上午9時5分許，駕
    駛漁船由新竹市南寮漁港報關出港後，是距馬祖地區之東莒
    島約9至13海浬即約北緯25度50分、東經120度5分之海域作
    業警惕，於95年11月24日23時5分許，駕駛漁船由新竹市南
    寮漁港報關出港後，是距東經120度5分至120度10分北緯40
    幾到50幾（嗣後於本院98 年9月29日更正為25度40分到50分
    ），距馬祖東南邊約60至70海浬之海域作業（分別見96年度
    偵字第6269號卷第七頁，97年度偵字第448號卷第7頁），而
    依中華民國領海及鄰接區法第5條規定：「中華民國領海之
    基線及領海外接線，由行院院訂之，並得分批公布」，又行
    政院88年2月10公布「中華民國第一批領海基線、領海及鄰
    接區外界線」範圍，包括臺灣本島及附屬島嶼、東沙群島、
    中沙群島及南沙群島。至金門及馬祖地區、基於兩岸關係及
    政策考量，目前暫不公布，而北緯25度50分、東經120度5分
    至10分，距我國公告第一批領海基點大牛欄西岸（T8）至翁
    公石（T9）段基線約67.33浬至70.38浬，距馬祖地區之東莒
    島約9至13浬，此有內政部97 年12月16日台內地字第
    0970202745號函在卷可稽（見本院97 年度上訴字第4778號
    卷第66頁），顯見被告2次向不明大陸籍人士以不詳金額所
    購買之魚貨地點均在我國領海以外之公海海域。
  (六)檢察官於原審聲請將順利泰668號漁船2次捕撈之漁獲照片、
    出港期間之風力函詢行政院農業委員會水產試驗所、交通部
    中央氣象局，且分別經上開機關回函在卷，惟亦均無從證明
    被告3人有私運管制物品進口逾1千公斤，或漁獲量總額依海
    順利泰668號漁船2次捕撈之漁獲未經扣案，已如前述，而2
    次監卸紀錄簿上之數據均非實際秤重而來，業據證人張宏瑋
    、胡毓祥及孔參法證述明確，則縱將本案送請國立海洋大學
    鑑定，惟本案已無扣押物，僅能檢送2次監卸紀錄簿之資料
    ，而該資料之數據已非精確，則國立海洋大學又如何能為正
    確之鑑定，亦屬有疑，是檢察官此部分之聲請為不必要調查
    之證據。至於被告等之辯護人於本院聲請傳喚緝獲漁船走私
    漁船判定諮詢電話傳真之判定人員，以調查判定程序之正當
    性乙節，惟查，本案被告等確有走私管制物品進口逾1千公
    斤、完稅價格亦超過10萬元之犯罪事實，業已明確詳如上述
    ，則辯護人聲請調查之事項，並不影響被告等有罪之認定，
    是本院認無傳喚之必要，附此敘明。
  (七)綜上所述，被告等所辯，均不足採信，其等先後2次私運管制
    物品進口逾公告數額之犯行，均堪認定。
四、核被告乙○○、丙○○、甲○○所為，均係犯懲治走私條例
    第2條第1項之私運管制物品進口逾公告數額罪。被告等先後
    2 次私運管制物品進口逾公告數額之犯行，犯意各別，且無
    裁判上一罪之關係，應予分論併罰。又被告乙○○、丙○○
    、甲○○就本件犯行，有犯意聯絡及行為分擔，均為共同正
    犯。被告丙○○、甲○○有事實欄所載之前案紀錄暨科刑執
    行情形，此有本院被告前案紀錄表在卷可稽，均於受有期徒
    刑之執行完畢後，5 年內故意再犯有期徒刑以上之本罪，為
    累犯，均應依刑法第47條第 1項之規定加重其刑。
五、原審不察，遽為被告等無罪之判決，自有未洽。檢察官上訴
    意旨執以指摘原判決不當，為有理由，自應由本院予以撤銷
    改判。爰審酌被告等因一時貪念，運送走私進口之管制物品
    ，所運送之魚貨未經檢疫，不但影響社會經濟，且有危害人
    民生命、身體安全之虞，及乙○○為船長，丙○○、甲○○
    為其所僱用之船員，對於上揭事實涉案程度之分工，兼衡被
    告等之智識程度、犯後均一再辯解，難認有悔悟之心等一切
    情狀，分別量處如主文第二、三項所示之刑。又被告等係於
    96 年4月24日以前犯本罪，均應依中華民國96年罪犯減刑條
    例第 2條第1項第3款之規定減其宣告刑2分之1，並依減得之
    刑定其應執行之刑。
據上論斷，應依刑事訴訟法第369條第1項前段、第364條、第299
條第 1項前段，懲治走私條例第2條第1項、第11條，刑法第28條
、第47條第1項、第51條第5款，中華民國96年罪犯減刑條例第2
條第1項第3款、第7條，判決如主文。
本案經檢察官周誠南到庭執行職務。
中    華    民    國    98    年    12    月    3     日
                  刑事第三庭審判長法  官   陳博志
                                  法  官   許文章
                                  法  官   陳德民
以上正本證明與原本無異。
如不服本判決，應於收受送達後十日內向本院提出上訴書狀，其
未敘述上訴之理由者並得於提起上訴後十日內向本院補提理由書
（均須按他造當事人之人數附繕本）「切勿逕送上級法院」。
                                  書記官   高麗雯
中    華    民    國    98    年    12    月    3     日
附錄：本案論罪科刑法條全文
懲治走私條例第2條第1項：
私運管制物品進口、出口逾公告數額者，處7年以下有期徒刑，
得併科新臺幣3百萬元以下罰金。
前項之未遂犯罰之。
第1項所稱管制物品及其數額，由行政院公告之。


司法院資訊處製作；財團法人民間司法改革基金會備份。
